臺灣新北地方法院刑事判決
110年度審訴字第1377號
公  訴  人  臺灣新北地方檢察署檢察官
被      告  林修弘



選任辯護人  許永昌律師(法扶律師)          
上列被告因詐欺等案件，經檢察官提起公訴（110年度偵字第112
80號），被告於本院準備程序中就被訴事實為有罪之陳述，經本
院合議庭裁定由受命法官獨任進行簡式審判程序，判決如下：
    主  文
林修弘犯行使偽造私文書罪，處有期徒刑參月，如易科罰金，以
新臺幣壹仟元折算壹日；不動產處分協議書立書人乙方簽名欄內
偽造之「林明志」簽名壹枚沒收；未扣案之犯罪所得新臺幣伍拾
萬元沒收，於全部或一部不能沒收或不宜執行沒收時，追徵其價
額。
    事  實
一、林修弘為林明志之兄，且為張育嫻前配偶張岳騰之本生家庭
    兄弟。緣林修弘母親林吳慧生前將位於新北市○○區○○街000
    巷00○0號建物及其坐落土地（下稱本案房地）借名登記在張
    育嫻名下，嗣林吳慧於民國108年6月8日死亡後，林修弘、
    張育嫻等人遂商討出售本案房地事宜。詎林修弘明知其並未
    得繼承人之一林明志之同意或授權，因張育嫻要求其與林明
    志搬遷，竟意圖為自己不法之所有，基於行使偽造私文書及
    詐欺取財之犯意，於108年11月15日某時，在新北市○○區○○
    路0段000號之聊國咖啡廳（起訴書誤載為寮國咖啡廳）內，
    於「不動產處分協議書」（乙方林明志）立書人乙方簽名欄
    內偽造「林明志」之簽名1枚，並於該簽名後方記載「代」
    及林修弘署名，用以表示林明志同意由張育嫻自行出售本案
    房地及授權林修弘代為簽名，而偽造上開「不動產處分協議
    書」1份，並持以交付予張育嫻而行使之，致張育嫻陷於錯
    誤，誤認林明志亦同意由其自行出售本案房地，因而交付林
    修弘搬離本案房地之搬遷費新臺幣（下同）50萬元，足以生
    損害於林明志、張育嫻。
二、案經張育嫻訴由臺灣新北地方檢察署檢察官偵查起訴。
    理  由
壹、程序方面：
    本件被告林修弘犯係死刑、無期徒刑、最輕本刑為3年以上
    有期徒刑以外之罪，其於準備程序中就被訴事實為有罪之陳
    述，經法官告知簡式審判程序之旨，並聽取公訴人及被告之
    意見後，依刑事訴訟法第273條之1第1項規定，由本院合議
    庭裁定由受命法官獨任進行簡式審判程序，且依刑事訴訟法
    第273條之2及第159條第2項規定，不適用傳聞法則有關限制
    證據能力之相關規定，合先敘明。
貳、實體方面：
一、上揭犯罪事實，業據被告林修弘於本院準備程序及審理時均
    坦承不諱，核與證人張育嫻、顧至浩、林明志於偵查中之證
    述相符，並有被告與告訴人張育嫻通訊軟體LINE對話紀錄截
    圖1份、不動產處分協議書2份、搬遷協議書1份、收據1紙、
    本院109年度訴字第88號民事案件109年6月19日言詞辯論筆
    錄1份、證人林明志傳送予告訴人之簡訊截圖1張、本院109
    年度訴字第88號民事判決書、臺灣高等法院110年度重上字
    第27號民事判決書各1份在卷可稽（見109年度偵字第7880號
    偵查卷第53至83、139頁、110年度偵字第11280號偵查卷第7
    3至101頁），足認被告之自白與事實相符，洵堪採為認定事
    實之依據。本案事證明確，被告犯行，堪以認定，應依法論
    科。
二、論罪科刑： 　　
　㈠核被告所為，係犯刑法第216條、第210條之行使偽造私文書
    罪及同法第339條第1項之詐欺取財罪。
　㈡被告偽造署押行為係偽造私文書之階段行為，而偽造私文書
    之低度行為復經行使之高度行為所吸收，均不另論罪。
　㈢又被告以一行為同時觸犯上開行使偽造私文書罪及詐欺取財
    罪2罪，為想像競合犯，應依刑法第55條之規定，從一重之
    行使偽造私文書罪處斷。
　㈣爰審酌被告明知並未取得林明志之授權或同意，為貪圖搬遷
    費，竟偽造林明志名義之不動產處分協議書並持向告訴人行
    使，因而詐得搬遷費用，足以生損害於林明志、張育嫻，所
    為實有不該，惟念其犯後坦承犯行，態度尚可，且本案房地
    實係由其母林吳慧於生前出資購買而借名登記於告訴人名下
    ，告訴人僅為出名人，於林吳慧死亡後，告訴人與林吳慧間
    之借名登記關係即已消滅，並兼衡其素行、犯罪之動機、目
    的、手段、所詐得之財物數額，及其自陳國中畢業之智識程
    度、目前擔任臨時工，自身為重度身心障礙人士、罹患有多
    重慢性病，及需撫養輕度身心障礙之子之生活狀況等一切情
    狀，量處如主文所示之刑，並諭知如易科罰金之折算標準，
    以資懲儆。
三、沒收：
  ㈠按犯罪所得，屬於犯罪行為人者，沒收之；前2項之沒收，於
    全部或一部不能沒收或不宜執行沒收時，追徵其價額，刑法
    第38條之1第1項前段、第3項分別定有明文。又偽造之印章
    、印文或署押，不問屬於犯人與否，沒收之，刑法第219條
    亦定有明文。
  ㈡查，被告詐得之現金50萬元，為其犯罪所得，未據扣案，亦
    未實際合法發還告訴人，爰依刑法第38條之1第1項前段、第
    3項之規定宣告沒收，於全部或一部不能沒收或不宜執行沒
    收時，追徵其價額。
  ㈢又不動產處分協議書（乙方林明志）1份已因行使而交予告訴
    人收執，非屬被告所有，爰不予宣告沒收，惟其上立書人乙
    方簽名欄內偽造之「林明志」簽名1枚，係偽造之署押，不
    問屬於被告與否，應依刑法第219條之規定宣告沒收。
據上論斷，應依刑事訴訟法第273條之1第1項、第299條第1項前
段，刑法第216條、第210條、第339條第1項、第55條、第41條第
1項前段、第219條、第38條之1第1項前段、第3項，刑法施行法
第1條之1第1項，判決如主文。
本案經檢察官黃國宸提起公訴，經檢察官張啓聰到庭執行職務。
中　　華　　民　　國　　111 　年　　3 　　月　　23　　日
                  刑事第二十五庭  法  官      曾淑娟

上列正本證明與原本無異。
如不服本判決，應於判決送達後20日內敘明上訴理由，向本院提
出上訴狀 (應附繕本) ，上訴於臺灣高等法院。其未敘述上訴理
由者，應於上訴期間屆滿後20日內向本院補提理由書「切勿逕送
上級法院」。
                                    書記官　   張佑慈
中　　華　　民　　國　　111 　年　　3 　　月　　24　　日

附錄本案論罪科刑法條全文：
中華民國刑法第210條
偽造、變造私文書，足以生損害於公眾或他人者，處5年以下有
期徒刑。
　
中華民國刑法第216條
行使第210條至第215條之文書者，依偽造、變造文書或登載不實
事項或使登載不實事項之規定處斷。
　
中華民國刑法第339條
意圖為自己或第三人不法之所有，以詐術使人將本人或第三人之
物交付者，處5年以下有期徒刑、拘役或科或併科50萬元以下罰
金。
以前項方法得財產上不法之利益或使第三人得之者，亦同。
前二項之未遂犯罰之。